臺灣士林地方法院民事判決　九十一年度婚字第一九五號
　　原　　　告　甲○○
　　被　　　告　乙○○
右當事人間請求履行同居事件，本院判決如左：
    主    文
原告之訴駁回。
訴訟費用由原告負擔。
    事    實
甲、原告方面：
    一、聲明：(一)被告應與原告同居；(二)訴訟費用由被告負擔。
    二、陳述：兩造於民國（下同）八十二年十二月一日結婚，婚後居住於台北市○
        ○區○○路六五巷十六號九樓之十三，不料被告竟於九十一年一月間攜幼女
        林愛倫無故離家，並向台北市立北投托兒所辦理林愛倫退所手續後即不知去
        向，拒與原告履行同居生活，其借用原告名義申請之行動電話費用亦逾期未
        繳款，經原告四處尋訪，仍無下落，顯然違背同居義務，為此提起本件訴訟
        。
    三、證據：提出戶籍謄本、存證信函、台北市立北投托兒所幼兒退所紀錄、行動
        電話繳款通知書、離婚協議書等為證，並聲請訊問證人林阮貴。
乙、被告方面：
    一、聲明：如主文所示。
    二、陳述：被告婚後即經常遭原告暴力相向，除被告於九十年四月五日因遭原告
        毆打，受有前額瘀腫、右臉頰瘀傷、右嘴角瘀傷、右胸皮膚紅腫、右小指擦
        傷等傷害，被告曾要求原告出具保證書，詎原告復於九十年十月八日在台北
        市○○區○○路六五巷十六號九樓之十三自宅內毆打被告，致被告受有右上
        臂瘀傷、右肘擦傷等傷害，原告動輒對被告施暴且無悔過之意，已使被告難
        以忍受，故不願意返家履行同居。
    三、證據：提出台灣士林地方法院檢察署九十一年度偵字第四三一四號聲請簡易
        判決處刑書、診斷證明書、證人錢玲娣陳述書等為證，並聲請訊問證人林愛
        倫。
丙、本院依職權向內政部警政署入出境管理局函查被告入出境紀錄。
    理    由
一、本件原告起訴主張：兩造為夫妻關係，詎被告竟於九十一年一月間攜幼女無故離
    家即不知去向，拒與原告履行同居生活，經原告四處尋訪，仍無下落，顯然違背
    同居義務，爰訴請被告應與原告同居云云。被告則以：被告婚後即經常遭原告暴
    力相向，除被告於九十年四月五日因遭原告毆打成傷外，被告曾要求原告出具保
    證書後，仍於九十年十月八日在自宅內毆打被告，致被告再受傷，原告動輒對被
    告施暴之舉，已使被告難以忍受，自得拒絕履行同居等語資為抗辯。
二、原告主張兩造為夫妻關係，業據其提出戶籍謄本為證，並為被告所不爭執，堪信
    為真正。按維護人格尊嚴與確保人身安全，乃世界人權宣言所揭示，並為我國憲
    法保障人民自由權利之基本理念。增進夫妻情感之和諧，防止家庭暴力之發生，
    以保護婚姻制度，亦為社會大眾所期待。而憲法增修條文第十條第六項規定：「
    國家應維護婦女之人格尊嚴，保障婦女之人身安全，消除性別歧視，促進兩性地
    位之實質平等」即在宣示上述理念。此一憲法意旨，於婚姻關係及家庭生活，亦
    有其適用。而民法第一千零零一條固規定，夫妻互負同居之義務，但有不能同居
    之正當理由者，如受他方不堪同居之虐待，不在此限，其旨即在維持夫妻任何一
    方之人格尊嚴與人身安全，若一方受他方不堪同居之虐待，夫妻繼續共同生活之
    目的，已無可期待，自應許其拒與他方同居。所謂「不堪同居之虐待」，應就具
    體事件，衡量夫妻之一方受他方虐待所受侵害之嚴重性，斟酌當事人之教育程度
    、社會地位及其他情事，是否已危及婚姻關係之維繫以為斷。若受他方虐待已逾
    越夫妻通常所能忍受之程度而有侵害人格尊嚴與人身安全者，即不得謂非受不堪
    同居之虐待（司法院大法官釋字第三七二號解釋參照）。經查：
    (一)本件原告主張被告離家後未履行同居乙節，固為被告所不爭，惟辯稱其係不堪
      原告之暴力相向始行離家等語，並提出診斷證明書、保證書為證。依其提出之
      台北市立陽明醫院甲種診斷書記載，被告曾於九十年四月五日，因主訴被毆，
      受有前額瘀腫、右臉頰瘀傷、右胸皮膚紅腫、右小指擦傷等傷害，復於同年十
      月八日因主訴被毆受有右上臂、右肘等擦傷，先後赴該院急診科就診，原告亦
      自承前開傷勢係當日因與被告吵架推擠造成（本院九十一年五月三十日言詞辯
      論筆錄參照）等語，其中九十年十月八日因其施暴致被告受傷，經被告向台灣
      士林地方法院檢察署提出告訴，亦經該署以九十一年度偵字第四三一四號聲請
      簡易處刑在案，有該署聲請簡易判決處刑書在卷足稽。又被告提出之保證書記
      載：「從今天開始，不會再動手打人，如出手打人，就負一切責任，保證人：
      甲○○」等語，原告對於被告所稱該保證書上除原告簽字外，均由被告書寫後
      交由原告親自簽名乙節並不爭執，倘原告未曾對被告施暴，被告何需要求原告
      簽名於此？原告又豈會率予同意簽字？是可認原告已默認曾對被告施暴之事實
      。
    (二)次查，兩造之女林愛倫復到庭證稱：「我看過好幾次（我爸爸打我媽媽），都
      是在家裡，抓我媽媽的頭髮，並拿水果刀碰到我媽媽的手臂，我有看到我媽媽
      的臉有受傷，：：：我只看過我爸爸拿一次水果刀，其餘都是用手打我媽媽，
      ：：：（除了抓我媽媽的頭髮外）還有打我媽媽的臉，（我爸爸打我媽媽）應
      該至少有十次，：：：有一次是為了我要看卡通，我爸爸不讓我看，他們就吵
      起來，我爸爸就打我媽媽，其他時候都是因為吵架吵得凶，我爸爸就動手打我
      媽媽，：：：因為我爸爸常打媽媽，媽媽受不了就帶我搬出來住，以前跟爸爸
      一起住時，爸爸會打我臉頰及屁股」等語綦詳（本院九十一年六月十日言詞辯
      論筆錄），原告亦坦承曾為小孩看電視乙事與被告發生爭吵。原告與證人林愛
      倫就有關兩造爭端原因之陳述互核相符，證人林愛倫證言，堪以憑信。
    (三)原告之母林阮貴雖到庭證稱曾於九十年中秋節前某日，目睹兩造在爭吵及被告
      用手掐住原告頸部，但原告均未還手云云。惟衡諸原告平日動輒對被告施暴等
      情以觀，縱證人林阮貴所言被告先動手毆打原告屬實，原告為一壯年男子，顯
      不可能絲毫未予反抗之理，況林阮貴已證述當日看到被告臉上有瘀青，證人林
      阮貴所稱當日原告未毆打被告云云，顯屬基於母子之情避重就輕之詞，且其所
      言縱使屬實，亦僅得以證明當日情形，無法推論被告於其他時日未曾遭原告毆
      打之事實。
    (四)綜上所述，原告屢次對被告施暴，甚持水果刀相脅，於客觀上已逾夫妻通常所
      能忍受之程度，而侵及被告之人格尊嚴，並屬不可忍受之虐待，致被告不堪繼
      續與原告同居，此與夫妻間偶因失和而有爭吵之情形顯然有別，原告前開行為
      ，確足以使被告不堪忍受之痛苦，其所受之虐待於客觀上顯已達不堪同居之程
      度，自屬有不能與原告同居之正當理由。從而，原告依民法第一千零一條之規
      定訴請被告與其同居，於法不合，應予駁回。
三、本件判決基礎已臻明確，原告其餘之攻擊防禦方法及訴訟資料經本院斟酌後，核
    與判決不生影響，無一一論述之必要，併予敘明。
四、據上論結，原告之訴為無理由，依民事訴訟法第七十八條，判決如主文。
中　　　華　　　民　　　國　　九十一　　年　　　六　　　月　　二十八　　日
                                      臺灣士林地方法院家事法庭
~B法　　　官　邱璿如
右為正本係照原本作成。
如對本判決上訴應於判決送達後廿日向本院提出上訴狀。
中　　　華　　　民　　　國　　九十一　　年　　　七　　　月　　 五　　 　日
~B法院書記官　張雪莉
